【裁判字號】    98,消債抗,13
【裁判日期】    981030
【裁判案由】    更生事件
【裁判全文】
臺灣臺東地方法院民事裁定            98年度消債抗字第13號
抗  告  人  甲○○
上列抗告人因聲請更生事件，對於本院民國98年4 月22日97年度
消債更字第92號裁定提起抗告，本院裁定如下：
    主      文
原裁定廢棄。
抗告人甲○○自民國九十八年十一月六日下午五時起開始更生程
序。
命司法事務官進行本件更生程序。
其餘抗告駁回。
抗告費用新臺幣壹仟元由抗告人負擔。
    事實及理由
一、抗告意旨略以：原審裁定以抗告人每月收入新臺幣（下同）
    36,759元，扣除每月必要支出13,658元後，即令再減抗告人
    遭強制執行扣薪金額，仍有10,848元可供支配使用，故抗告
    人尚非不可負擔最大債權金融機構即板信商業銀行股份有限
    公司（下稱板信商銀）所提還款方案為由，駁回抗告人所為
    准予開始更生之請求；惟抗告人係因雇主即臺灣霓塔股份有
    限公司（下稱霓塔公司）實施無薪休假制度，始致收入驟減
    而無法負擔板信商銀所提還款方案，應有不能清償債務之情
    事，爰提起本件抗告，請求廢棄原裁定並發回原審法院更為
    裁定等語。
二、按債務人不能清償債務或有不能清償之虞者，得依消費者債
    務清理條例所定更生或清算程序，清理其債務；惟債務人對
    於金融機構因消費借貸、自用住宅借款、信用卡或現金卡契
    約而負債務，在聲請更生或清算前，應提出債權人清冊，以
    書面向最大債權金融機構請求協商債務清償方案，並表明共
    同協商之意旨；倘若法院裁定開始更生程序，並應載明其年
    、月、日、時與即時發生效力等事項；消費者債務清理條例
    第3條、第45條第1項及第151條第1項分別定有明文。
三、經查，抗告人名下無其他財產，服務於霓塔公司，每月應領
    薪資本為27,000元，惟因霓塔公司實施無薪休假制度，致抗
    告人收入驟減後約為22,934元（計算式：23,400＋20,700＋
    18,900＋18,900＋18,000＋21,600＋23,4 00＋11,600＋26,
    971＝183,471；183,471÷8＝22,934；四捨五入至個位數；
    收入含民國98年1月起至98年8月間之每月薪資及年中獎金）
    ，嗣至98年9 月間始因急單效應延長工作時數而使該月收入
    增為30,293元，平均每月必要支出費用為13,658元，因遭強
    制執行扣薪3分之1，且抗告人前依消費者債務清理條例請求
    協商債務清償方案，板信商銀遂於97年11月至97年12月間提
    供每月清償5,336元或最低按期清償5,000元之還款方案予抗
    告人選擇等情，有財產歸屬資料清單、綜合所得稅各類所得
    資料清單、財團法人金融聯合徵信中心當事人綜合信用報告
    、執行命令、租賃契約暨付款明細、前置協商不成立通知書
    、帳單暨繳費收據、勞工保險投保資料、全民健康保險投保
    資料、霓塔公司98年10月8日台霓字第002號函等件足憑（見
    本院97年度消債更字第92號卷宗第23頁、第27頁至第31頁、
    第33頁、第36頁、第43頁至第44頁、第66頁至第67頁、第72
    頁至第80頁；本院卷第33頁至第34頁），堪以認定。準此，
    抗告人與板信商銀協商清償方案時，每月所得支配使用金額
    即應以1,631元估算，較為適當（計算式：22,934÷3×2－1
    3,658＝1,631；四捨五入至個位數），而與板信商銀所提還
    款方案之每月清償金額相差約有3,369元之多（計算式：5,0
    00－1,631＝3,369；以最低金額每月5,000 元估算）。抗告
    人陳稱其因霓塔公司實施無薪休假制度，始致收入驟減而無
    法負擔板信商銀所提還款方案，應有不能清償債務之情事等
    語，尚堪可採。原審未及審酌抗告人因霓塔公司實施無薪休
    假制度，以致收入驟減乙情，進而駁回抗告人所為准予開始
    更生之請求，容有未恰。抗告意旨指摘原裁定不當，求予廢
    棄改判，為有理由。
四、綜上所述，抗告人前置協商不成立，且有不能清償債務之情
    事，復無消費者債務清理條例第6條第3項、第8 條或第46條
    各款所定駁回更生聲請之事由存在。抗告人請求裁定開始更
    生，尚無不合，應予准許，並命司法事務官進行本件更生程
    序。又本院既已自為裁定，抗告人請求發回原審法院更為裁
    定部分之請求，即無必要，應予駁回。
五、另抗告人雖經霓塔公司實施無薪休假而曾收入驟減，惟抗告
    人於98年9 月間之收入已因延長工作時數而增加，則抗告人
    當應基於誠實信用原則履行債務，不宜再以之前之收入標準
    為基礎而提出更生方案，且司法事務官進行本件更生程序時
    ，亦應注意兼顧雙方利益，並力謀更生條件之公允，附此敘
    明。
六、據上論結，本件抗告一部有理由、一部無理由，依消費者債
    務清理條例第15條、第45條第1項、第16條第1項及民事訴訟
    法第492條、第495條之1第1項、第449第1項條，裁定如主文
    。
中    華    民    國    98    年    10    月    30    日
                  民事庭審判長法  官  李芳南
                              法  官  傅曉瑄
                              法  官  陳谷鴻
以上正本證明與原本無異。
本裁定第2項及第3項不得抗告；如不服本裁定其他部分，僅得以
適用法規顯有錯誤為理由，於收受本裁定正本送達後10日內，向
本院提出再抗告狀（須附繕本一份及繳納再抗告裁判費新臺幣1,
000元），並經本院許可後始可再抗告。
再抗告時應提出委任律師或具有律師資格之人之委任狀；委任有
律師資格者，另應附具律師資格證書及釋明委任人與受任人間有
民事訴訟法第466條之1第1項但書或第2項所定關係之相關證明文
件影本。
本裁定已於98年11月6日下午5時公告。
中    華    民    國    98    年    11    月    2     日
                              書記官  莊永利


司法院資訊處製作；財團法人民間司法改革基金會備份。
